臺灣苗栗地方法院民事簡易判決
110年度苗簡字第534號
原      告  國泰世紀產物保險股份有限公司



法定代理人  陳萬祥  
訴訟代理人  李俊毅  
            徐國偉  
            何宜威  
            杜盛發  
被      告  黃金光  

訴訟代理人  黃哲彥  
上列當事人間侵權行為損害賠償事件，本院於民國111年4月6日
言詞辯論終結，判決如下：
　　主  文
被告應給付原告新臺幣41,700元，及自民國110年7月27日起至清
償日止，按年息5%計算之利息。
原告其餘之訴駁回。
訴訟費用由被告負擔25%，餘由原告負擔。
本判決原告勝訴部分得假執行。
    事實及理由
一、原告起訴主張略以：
（一）被告駕駛車牌號碼000-0000號自用小貨車(下稱系爭貨車)
      ，於民國109年8月11日16時30分許，在苗栗縣○○市○○路00
      號前，因由路邊駛入車道未讓行進中之車輛先行，致碰撞
      由原告承保之訴外人和車股份有限公司(下稱和車公司)所
      有，由訴外人甲○○(下稱甲○○)所駕駛之車牌號碼000-0000
      號自用小客車（下稱系爭車輛），致系爭車輛受損，案經
      苗栗縣警察局苗栗分局南苗派出所受理在案。又系爭車輛
      受損後交予文彰汽車股份有限公司（下稱文彰公司）估價
      修理，修復費用共計新臺幣（下同）167,700元（零件140
      ,000元、工資12,700元、塗裝15,000元），經和車公司即
      被保險人向原告辦理出險，原告已悉數賠付被保險人，依
      保險法第53條之規定取得代位被保險人對被告之損害賠償
      請求權。
（二）本件肇事責任應由被告負擔，依民法第184條第1項前段、
      第191條之2規定應負損害賠償責任。為此，爰依保險代位
      及侵權行為之法律關係提起本件訴訟。並聲明：被告應給
      付原告167,700元，及自起訴狀繕本送達被告翌日起至清
      償日止，按年息5%計算之利息。　　
二、被告答辯略以：
（一）肇事當時我在路邊駕車要起步，準備切入主線道，觀察系
      爭車輛靜止且距離有2部車以上距離，因系爭車輛停止不
      走，我才起步切入主線道，系爭車輛突然起步，右前方撞
      到系爭貨車左後方，僅引擎蓋部分擦傷。經我下車查看後
      ，系爭車輛再追撞系爭貨車，才導致系爭車輛其他部分受
      損，我沒有過失，不應由我負責。
（二）當初有去竹苗區監理所參加鑑定會，警局提供之監視畫面
      與第1撞擊時間畫面是不符的，警局提出之畫面是車輛已
      經移出，看到畫面的位置點並不是撞擊點，所以覆議會才
      無法覆議。
（三）並聲明：原告之訴駁回。
三、得心證之理由：
（一）原告主張被告與甲○○有於前揭時地，分別駕駛系爭貨車及
      系爭車輛發生碰撞，致系爭車輛受損，業據其提出國泰產
      險任意車險賠案簽結內容表、其他說明事項及審核意見、
      系爭車輛之行車執照、苗栗縣警察局道路交通事故當事人
      登記聯單、現場及車損照片、文彰公司估價單、統一發票
      等件為證（見本院卷第17至45頁），且有苗栗縣警察局苗
      栗分局110年5月3日栗警五字第1100013131號函覆本院之
      職務報告書、道路交通事故現場圖、現場及車損照片、道
      路交通事故調查報告表(二)、路口監視光碟等件為證（見
      本院卷第51至71頁、資料密封袋）。並為被告所不爭執，
      堪信原告此部分主張為真實。
（二）按因故意或過失，不法侵害他人之權利者，負損害賠償責
      任；汽車、機車或其他非依軌道行駛之動力車輛，在使用
      中加損害於他人者，駕駛人應賠償因此所生之損害，民法
      第184條第1項前段、第191條之2前段分別定有明文。再按
      行車前應注意之事項，依下列規定：起駛前應顯示方向燈
      ，注意前後左右有無障礙或車輛行人，並應讓行進中之車
      輛行人優先通行，道路交通安全規則第89條第1項第7款定
      有明文。被告雖以是甲○○第2次駕駛系爭車輛撞擊我駕駛
      之系爭貨車才擴大受損，且是她來撞我，我沒有過失等語
      置辯。惟查：
　１、本件肇事地點後方路口之監視器影像，經本院當庭勘驗結
      果：畫面一開始，被告的車是停在路旁，車道中間被1輛
      箱型大貨車遮住視線，故無法看到前面2部自用小客車(包
      括甲○○駕駛之系爭車輛)之情況，之後被告駕駛之系爭貨
      車啟動，欲進入車道內，進入不久即靜止，其後至被告將
      系爭貨車再行啟動停到路旁，被告駕駛之系爭貨車均不曾
      有晃動過，被告將系爭貨車停至路旁後，甲○○所駕駛之系
      爭車輛也跟隨其後停在路旁，不久有1路人由系爭貨車及
      系爭車輛中間走過，有言詞辯論筆錄在卷可按(見本院卷
      第124頁)。由上開勘驗結果可知，被告駕駛之系爭貨車係
      由路邊跨入道路，且跨入未久即靜止，車身均未再晃動，
      可見並無第2次碰撞，否則系爭貨車豈會未曾晃動。又依
      照被告所稱系爭車輛原僅引擎蓋部分擦傷，其後再予追撞
      才造成其他部分受損，惟就系爭車輛受損情形(見本院卷
      第33頁估價單之交修項目計15項)，如有第2次追撞，其撞
      擊力應甚大，而會造成系爭貨車之車身晃動。再被告將系
      爭貨車停至路旁後，甲○○亦將系爭車輛停至路旁，惟2車
      中間尚有路人走過，顯見鄭玉車將系爭車輛停於路旁時，
      並未撞擊到系爭貨車。堪認甲○○駕駛系爭車輛，並無與被
      告駕駛之系爭貨車發生2次碰撞。
　２、證人甲○○到院證稱：我有在前開時地駕駛系爭車輛與被告
      之系爭貨車發生碰撞，是被告要轉出來時撞到我，因當時
      要去載小孩，所以先離開，隔天才報案，被告也有到警局
      。我並沒有重複撞被告的車，當天被告擦撞1次，系爭車
      輛右邊後視鏡整個壞掉，車門凹進去，傷的蠻大片的；撞
      到後我就直接停下來查看，系爭車輛哪裡有損壞，沒有再
      前進後退，我也沒有在車上講電話，是被告車要轉出來撞
      到我的車，不是我撞到被告的車，是被告車的左後側撞到
      我的車，撞擊後我就停下來，也下車查看，被告也下車查
      看，我跟他說我的車子壞掉了，他還問我壞在哪、怎麼壞
      ？我說蠻嚴重的等語(見本院卷第134至136頁)。由證人甲
      ○○上開證述，與前開勘驗肇事地點後方路口之監視器影像
      之結果相互比對，堪認證人甲○○所為證述，應屬可採。足
      證鄭人甲○○駕駛之系爭車輛，並未與被告駕駛之系爭貨車
      發生2次碰撞，被告駕駛系爭貨車，由路邊起駛跨入車道
      ，未充分注意車道上行進中之系爭車輛，並讓其先行，致
      肇致本件車禍事故，自應負全部過失責任。
　３、交通部公路總局車輛行車事故鑑定覆議會雖以：本案經比
      對二車相對車損(黃車車損不明顯)，致無法辨明整體事故
      發生型態(究係有無多次重覆碰撞不明），故肇事實情尚
      難釐清，本局覆議會未便據予覆議，有交通部公路總局11
      1年3月9日路覆字第1110000227號函在卷可按(見本院卷第
      223頁)。然本件事故並無2次碰撞之情事，業經本院認定
      如前。又本件經送交通部公路總局新竹區監理所竹苗區車
      輛行車事故鑑定會(下稱竹苗區車鑑會)鑑定結果亦認：被
      告駕駛自用小貨車，由路邊起駛跨入車道，未充分注意車
      道上行進中之車輛並讓其先行，為肇事原因。甲○○駕駛租
      賃小客車，措手不及，無肇事因素，有竹苗區車鑑會鑑定
      意見書在卷可憑(見本院卷第183至187頁)。核與本院前開
      認定相符，是被告應負全部過失責任。
　４、綜上所述，被告前開所辯，尚無可採，其既為肇事原因，
      甲○○無肇事因素，被告自應負全部過失責任，依前開規定
      ，被告自應就系爭車輛之損害負賠償之責。
四、次按不法毀損他人之物者，被害人得請求賠償其物因毀損所
    減少之價額，民法第196 條亦有明定。又請求賠償物被毀損
    所減少之價值，得以修復費用為估定標準，但以必要者為限
    ，例如修理材料費以新品換舊品應予折舊（最高法院77年第
    9 次民事庭會議決議參照）。查系爭車輛因前述事故受損經
    修繕後，計支出修理費用167,700元（零件140,000元、工資
    12,700元、塗裝15,000元），有文彰公司之估價單暨統一發
    票、玖鋐有限公司之統一發票為證（見本院卷第31、33頁）
    ，堪以採信。查系爭車輛於104年7月（未載明日以該月15日
    計，民法第124條第2項後段參照）出廠，有行車執照在卷可
    稽（見本院卷第35頁），至事故發生時，即109年8月11日止
    ，約使用5年26日，依前揭說明，零件140,000元部分應予折
    舊，方屬公允。又依營利事業所得稅查核準則第95條第6項
    規定：「固定資產提列折舊採用定率遞減法者，以1年為計
    算單位，其使用期間未滿1年者，按實際使用之月數相當於
    全年之比例計算之，不滿1月者，以1月計」，依此方法計算
    ，系爭車輛實際使用年數應以5年1月計。而依行政院所頒「
    固定資產耐用年數表」及「固定資產折舊率表」規定，自用
    小客車之耐用年數為5年，再依財政部（58）如財稅發字第1
    083號發佈之固定資產折舊採定率遞減法之計算方法，其每
    年應折舊千分之369，採用定率遞減法計算折舊者，其最後1
    年之折舊額，加歷年折舊累計額，其總和不得超過該資產成
    本原額之10分之9，故逾耐用年數之自用小客車仍有相當於
    新品資產成本百分之10之殘值。本件系爭車輛既已逾耐用年
    數，其修理費用中之零件費用140,000元，扣除折舊額後，
    僅能就其中10分之1之殘值認為係必要之零件修復費用，參
    諸上揭規定以定率遞減法計算結果，系爭車輛零件修復部分
    折舊後之殘值為14,000元（計算式：140,000元×1/10＝14,00
    0元），應認為屬必要之修復費用。故原告請求零件14,000
    元，加上支出不必折舊之工資12,700元、塗裝15,000元，合
    計必要修復費用為41,700元（計算式：14,000+12,700+ 15,
    000=41,700），即屬有據；逾此範圍之請求，則屬無據，不
    應准許。
五、再按被保險人因保險人應負保險責任之損失發生，而對第三
    人有損害賠償請求權者，保險人得於給付保險金後代位行使
    被保險人對於第三人之請求權，保險法第53條第1 項前段定
    有明文。又此項法定代位權之行使，有債權移轉之效果，故
    於保險人給付賠償金額後，被保險人對於第三人之請求權即
    移轉於保險人；另損害賠償祇應填補被害人實際損害，保險
    人代位被害人請求損害賠償時，依保險法第53條第1 項規定
    ，如其損害額超過或等於保險人已給付之賠償金額，固得就
    其賠償之範圍，代位請求賠償，如其損害額小於保險人已給
    付之賠償金額，則保險人所得代位請求者，應祇以該損害額
    為限（最高法院69年度台上字第923 號判決、65年台上字第
    2908號判例要旨參照）。查原告業已依保險契約之約定賠付
    系爭車輛之修理費用，而系爭車輛之必要修復費用為41,700
    元等情，已於前述。揆諸前開說明，原告自得代位行使被保
    險人對被告之損害賠償請求權，惟其所得代位被保險人向被
    告請求之損害額，應以必要修復費用即41,700元為限。
六、末按給付無確定期限者，債務人於債權人得請求給付時，經
    其催告而未為給付，自受催告時起，負遲延責任；其經債權
    人起訴而送達訴狀，或依督促程序送達支付命令，或為其他
    相類之行為者，與催告有同一之效力；前項催告定有期限者
    ，債務人自期限屆滿時起負遲延責任；又遲延之債務，以支
    付金錢為標的者，債權人得請求依法定利率計算之遲延利息
    ；應付利息之債務，其利率未經約定，亦無法律可據者，週
    年利率為5%，民法第229條第2項、第3項、第233條第1項前
    段、第203條定有明文。查原告得請求被告賠償之前揭金額
    ，未據原告主張定有給付之期限，則原告請求自起訴狀繕本
    送達被告之翌日即110年7月27日（見本院卷第85頁之送達證
    書）起至清償日止，按年息5%計算之利息，並未逾上開規定
    之範圍，自無不合。
七、從而，原告依侵權行為及保險代位之法律關係，訴請被告給
    付41,700元及自110年7月27日起至清償日止，按年息5%計算
    之利息，為有理由，應予准許；逾此範圍之請求，為無理由
    ，應予駁回。又本件原告勝訴部分係依民事訴訟法第427 條
    第1項規定適用簡易程序之訴訟，所為被告敗訴之判決，依
    同法第389條第1項第3款規定，本院應依職權宣告假執行。
八、本件事證已臻明確，兩造其餘攻擊防禦方法及所提出之各項
    證據資料，核與判決結果不生影響，爰不逐一論列，併此敘
    明。
據上論結，原告之訴為一部有理由，一部無理由，依民事訴訟法
第79條前段、第389條第1項第3款，判決如主文。
中　　華　　民　　國　　111 　年　　4 　　月　　20　　日
                  苗栗簡易庭  法　官　陳秋錦
以上正本係照原本作成。
如對本判決上訴，須於判決送達後20日內向本院提出上訴狀。
                              書記官　張智揚
中　　華　　民　　國　　111 　年　　4 　　月　　20　　日